臺灣高等法院刑事判決
111年度上訴字第807號
上  訴  人  
即  被  告  簡驛灃（原名簡漢武）




指定辯護人  本院公設辯護人 戴遐齡
選任辯護人  謝世瑩律師(解除委任)

上列上訴人因重傷害等案件，不服臺灣桃園地方法院109年度訴
字第555號，中華民國110年4月29日第一審判決（起訴案號：臺
灣桃園地方檢察署108年度偵字第9137號、第15192號、第18528
號、109年度偵字第7859號），提起上訴，本院判決如下：
    主  文
上訴駁回。        
    事  實
一、緣乙○○、甲○○夫妻所經營之輝鴻塑膠股份有限公司（下稱輝
    鴻公司，址設桃園市○鎮區○○路000巷00號）因擴建廠房，遂
    將該工程交由黃美珍所經營之興茂工程行（址設桃園市○○區
    ○○路000巷00號1樓）施工，然因工程款請領問題，雙方發生
    糾紛；又因黃美珍積欠丁○○（原名：簡漢武）另案股東分紅
    款項無力支付，黃美珍乃向丁○○告以：因乙○○、甲○○積欠其
    工程款，如向其等收回款項，可如數歸由丁○○取得等語。丁○○為使乙○○、甲○○給付款項，而與游子毅（經原審判處罪刑
    確定）共同基於恐嚇危害安全之犯意聯絡，先於民國107年2
    月27日12時許，2人共同至輝鴻公司外懸掛「欠債不還、違
    建收租」、「壓榨工人，工錢不給」、「黑心違建，不給工
    錢」之白布條，復由丁○○以所持用之門號0000000000號行動
    電話，傳送內容為「我明天中午十二時去儷宴找你喝春酒，
    可以嗎？回電你一直不與我談，我明天一定去餐廳找你，面
    子是你的，你可以不要理會我，但我會讓你很沒有面子，我
    等你一個小時，回電」之簡訊予乙○○；丁○○與游子毅復承前
    犯意，共同接續於同年月28日12時30分，前往由乙○○擔任會
    長之平鎮獅子會在桃園市中壢區之儷宴會館舉行新春團拜會
    場，張貼「詹X 崧劉X 玉欠錢不還」之白布條，並散布內容
    為「獅子會會長乙○○欠錢不還。此等假仁假義之人道德倫喪
    ，天理不容」之字條，以此等加害名譽之事恐嚇乙○○、甲○○
    ，使乙○○、甲○○心生畏懼。
二、丁○○與丙○○（原名：簡漢東、簡漢豐）為兄弟，丙○○與戊○○
    則為同學。因丁○○需給付工程款而有資金需求，遂由丙○○出
    面持丁○○所簽發之支票4紙，連同利息交予戊○○，向戊○○借
    款新臺幣（下同）120萬元，嗣上開支票陸續跳票。戊○○遂
    於107年8月17日14時許，以電話與丙○○聯絡並約定同日15時
    許，在桃園市○○區○○路0000 號後棟之1倉庫前見面處理還款
    事宜，嗣因丙○○不及前往，乃轉知丁○○接手處理，丁○○旋以
    電話聯繫戊○○，雙方於電話中發生爭執，丁○○乃要求戊○○在
    原地等候其前往該處協商。同日16時許，丁○○駕駛車牌號碼
    000-0000號自用小客車抵達上開地點後，基於普通傷害之犯
    意，持改造手槍（所涉違反槍砲彈藥刀械管制例部分，經檢
    察官另案提起公訴，經法院判處罪刑確定）及鋁棒毆打戊○○
    頭部、臉部及腹部，致戊○○受有脾臟破裂、臉部挫傷、左拇
    指挫傷及腹部挫傷等傷害 。
三、案經乙○○、甲○○、戊○○告訴暨桃園市政府警察局移送及桃園
    市政府警察局楊梅分局報告臺灣桃園地方檢察署檢察官偵查
    起訴。
    理  由
壹、程序部分
一、本案審理範圍：
㈠、本案係於110年5月31日修正通過之刑事訴訟法第348條於同年
    6月18日施行後，因被告上訴而於111年3月2日繫屬本院之案
    件（有本院卷第3頁收文戳可稽），依刑事訴訟施行法第7之
    13條及最高法院110年度台上大字第5375號刑事裁定意旨，
    關於本案上訴範圍之認定，應適用修正後刑事訴訟法第348
    條規定，合先敘明。
㈡、本案經原審判決後，上訴人即被告丁○○（下稱被告）不服提
    起上訴，檢察官並未上訴。而查，被告係於110年5月19日向
    原審出具上訴狀（附於本院卷第29頁），僅表示原審判決認
    事用法違誤，被告不服提起上訴，未載明上訴理由，且未表
    示係一部上訴或明示僅就刑、沒收或保安處分一部為之；又
    被告於同日委任謝世瑩律師為選任辯護人，並於同日委由辯
    護人向原審出具刑事上訴理由（一）狀（附於本院卷第31、
    33頁），仍表明係不服原審判決，已於上訴期間內提起上訴
    ，書狀內容僅就原審判決認定被告犯傷害罪部分（即原判決
    犯罪事實欄二、部分）敘明上訴理由，但並未聲明係一部上
    訴或明示僅就刑、沒收或保安處分一部為之；嗣謝世瑩律師
    固於111年1月25日向原審提出刑事陳報狀（附於本院卷第37
    頁），內容略以：被告僅委任辯護人就原審判決犯罪事實欄
    二、部分提起上訴，並未就犯罪事實欄一、部分（即恐嚇罪
    部分）提起上訴，謝世瑩律師嗣於111年3月11日出具刑事陳
    報狀向本院陳報終止本案委任（附於本院卷第77頁）。本院
    審酌被告提出親簽之上訴狀及委由辯護人提出之刑事上訴理
    由（一）狀均係表明對「原審判決」不服，並未聲明係一部
    上訴或僅就刑、沒收、保安處分上訴，上訴理由（一）狀雖
    未載明針對原審判決犯罪事實欄一、部分之上訴理由，然此
    僅係應由被告補正此部分上訴理由，尚難逕解為被告有一部
    上訴之意，至於選任辯護人謝世瑩律師具狀所稱被告僅委任
    其對原審判決犯罪事實欄二、部分上訴等語，僅能認定被告
    與辯護律師間之委任範圍，然本案係以被告為上訴人，其親
    簽後向法院提出之上訴狀既未聲明係一部上訴，依據刑事訴
    訟法第348條規定，應視為對原審判決不利被告之有罪部分
    全部上訴。
㈢、又按刑事訴訟法第348條第2項固規定對判決之一部上訴者，
    其有關係之部分，視為亦已上訴。然上訴乃對判決不服而請
    求救濟之制度，上訴所主張之內容自應有上訴利益，「無利
    益，即無上訴」可言，而不另為無罪諭知部分之判決，對於
    提起上訴之被告，顯無上訴利益。從而，於第一審判決理由
    內說明不另為無罪諭知者，如檢察官對該不另為無罪諭知部
    分並未聲明不服，足認當事人既無意就不另為無罪諭知部分
    聲明上訴，而將之排除在攻防對象之外，該部分自非上訴理
    由所指摘之事項，基於法之安定性及尊重當事人設定攻防之
    範圍，應認該部分並非上訴審判範圍，以避免被告受突襲性
    裁判。查本案檢察官起訴被告涉犯刑法第304條強制罪部分
    ，經原審審理後認不能證明被告犯罪，因此部分於與經論罪
    科刑之被告所犯刑法第305條恐嚇危害安全罪部分（即原審
    判決犯罪事實欄一、部分）有實質一罪關係，爰就此部分不
    另為無罪之諭知，因被告就此部分無上訴利益，檢察官並未
    就此部分上訴，依據前開說明，應認原審判決理由說明不另
    為無罪諭知部分，並非被告上訴效力所及，自不在本案審理
    範圍。
㈣、據上，本案審理範圍為檢察官起訴被告涉犯修正前（起訴書
    漏載，應予敘明更正）刑法第278條第3項、第1項重傷未遂
    罪，經原審判決變更起訴法條認被告係犯修正前刑法第277
    條第1項之傷害罪，以及原審判決認被告犯恐嚇危害安全罪
    等部分。
二、證據能力部分：
㈠、按被告以外之人於審判外之言詞或書面陳述，除法律有規定
    者外，不得作為證據，刑事訴訟法第159條第1項定有明文。
    次按被告以外之人於審判外之陳述，雖不符合刑事訴訟法第
     159條之1至第159條之4之規定，而經當事人於審判程序同
    意作為證據，法院審酌該言詞陳述或書面陳述作成時之情況
    ，認為適當者，亦得為證據；當事人、代理人或辯護人於法
    院調查證據時，知有同法第159條第1項不得為證據之情形，
    而未於言詞辯論終結前聲明異議者，視為有前項之同意，刑
    事訴訟法第159條之5亦有明文。
㈡、又按被告於第二審經合法傳喚無正當理由不到庭者，得不待
    其陳述逕行判決，刑事訴訟法第371條定有明文，此係因被
    告已於第一審程序到庭陳述，並針對事實及法律為辯論，應
    認已相當程度保障被告到庭行使訴訟權，如被告於第二審經
    合法傳喚無正當理由不到庭，為避免訴訟程序延宕，期能符
    合訴訟經濟之要求，並兼顧被告訴訟權之保障，除被告於上
    訴書狀內已為與第一審不同之陳述外，應解為被告係放棄在
    第二審程序中為與第一審相異之主張，而默示同意於第二審
    程序中，逕引用其在第一審所為相同之事實及法律主張。從
    而，針對被告以外之人於審判之陳述，倘被告於第一審程序
    中已依刑事訴訟法第159條之5規定，為同意或經認定為默示
    同意作為證據，嗣被告於第二審經合法傳喚不到庭，並經法
    院依法逕行判決，揆諸前開說明，自應認被告於第二審程序
    中，就前開審判外之陳述，仍採取與第一審相同之同意或默
    示同意。
㈢、經查，本判決如下引為證據之被告以外之人於審判外所為之
    陳述，因被告於本院經合法傳喚無正當理由未到庭，其於原
    審已到庭並委任辯護人陳述不爭執證據能力（參原審卷第77
    頁），被告亦未於原審言詞辯論終結前聲明異議；又檢察官
    、本院為被告指定公設辯護人亦於本院表示不爭執該等審判
    外陳述之不證據能力（參本院卷第93頁），亦未於本院言詞
    辯論終結前聲明異議，本院審酌上開陳述作成時之情況，並
    無違法取證之瑕疵及證明力過低等情，且與本案之待證事實
    具關聯性，復無不當剝奪被告憲法保障之對質詰問權，認以
    之作為證據為適當，依上開規定及說明，自均具有證據能力
    。至其餘被告以外之人於審判外之陳述而未經本判決所引用
    部分，爰不贅述其證據能力之有無，附此敘明。
㈣、本判決所引用之非供述證據，稽諸卷內相關事證，均無證據
    證明係公務員違背法定程序所取得，依刑事訴訟法第158條
    之4反面解釋，自均有證據能力。
貳、實體部分：
一、認定犯罪事實所憑證據及理由
㈠、事實欄一、部分
 1、此部分事實，業據被告、原審同案被告游子毅於原審審理時
    坦承不諱且所供互核一致（參原審卷第225至226 頁），並
    與證人即告訴人乙○○、甲○○於警詢、偵查均證稱：其等經營
    之輝鴻公司與黃美珍有工程款糾紛，雙方尚在對帳，被告出
    面表示要代為喬工程款、要錢，並在其等公司叫囂、掛白布
    條，及以電話傳簡訊恐嚇要讓其等沒有面子，嗣在乙○○擔任
    會長之獅子會會場發傳單指乙○○欠錢不還，讓其等感到害怕
    等語(參偵字第18528 號卷一第369至371頁、第374至376頁
    、第379至382頁、偵字第9137號卷第49至50頁、他字第2285
    號卷第98頁正反面）及證人黃美珍於警詢及偵查中證稱：其
    承攬乙○○、甲○○所經營輝鴻公司之擴建廠房工程，認為其2
    人積欠工程款，因其另欠被告股款，故曾向被告表示請被告
    去找乙○○、甲○○收錢作為償還被告之股款，被告事後才告知
    有到輝鴻公司掛白布條、在會場散發傳單之事等語（參偵字
    第15192號卷一第133至137頁、偵字第15192號卷二第158至1
    59頁）相符；此外，並有被告持用0000000000號門號傳送簡
    訊翻拍照片、被告前往輝鴻公司商討債務及在該公司外及開
    會會場掛白布條、散布傳單照片、黃美珍委請律師發函輝鴻
    公司處理工程爭議之律師函影本在卷可佐（見偵字第15192
    卷二第83至86、90至91頁）。
 2、據上事證參互析之，足認被告此部分自白核與事實相符，可
    以採信，被告犯如事實欄一、所示犯行，事證明確，堪以認
    定，應依法論科。
㈡、事實欄二、部分
 1、訊據被告於偵查、原審坦承確有如事實欄二、所示因債務糾
    紛而以鋁棒毆打告訴人戊○○頭部、臉部及腹部，致告訴人戊○○受有本案傷害之事實（參偵字第15192號卷二第163反面至
    164 頁、原審卷第76、227至230頁），然矢口否認該犯行尚
    包括持改造槍枝毆打告訴人戊○○，辯稱：其只有以鋁棒毆打
    戊○○，但沒有持槍毆打。
 2、經查，被告上開坦承持鋁棒毆打告訴人戊○○犯行部分，核與
    證人即告訴人戊○○於偵查中及原審具結證稱：其與被告不熟
    ，其借錢給簡漢豐（按即丙○○），原本是跟簡漢豐聯繫約在
    案發時、地見面談還款之事，簡漢豐未到並聯繫表示正在忙
    ，來不及過去，不久後被告打來，並要其等他過去，被告一
    到就持鋁棒打他，因鋁棒斷掉，又拿出槍枝敲他的頭，導致
    其脾臟破裂、內出血等語(見偵字第9137號卷第53至54頁、
    原審卷第126至127頁）、證人丙○○於原審證稱其持由被告簽
    發之支票4紙向戊○○借款，案發當日戊○○約其見面，其在外
    送貨沒空，便請被告過去跟戊○○商討債務等語（參原審卷第
    131至134頁) 相符，並有被告簽發之支票4紙暨退票理由單
    影本、案發時地鄰近地點監視器畫面翻拍照片及戊○○之長庚
    醫療財團法人林口長庚紀念醫院診斷證明書等件在卷可佐（
    參他字第2361號卷第9至15、17頁；偵字第9137號卷第25至2
    7頁），足認被告坦承持鋁棒毆打告訴人戊○○，致其成傷之
    供述內容與事實相符，可以採信。
 3、又被告於毆打告訴人戊○○時，尚有持改造槍枝敲打告訴人戊○○頭部乙情，業據告訴人戊○○於偵查及原審證述明確，詳如
    前述，並據證人丙○○偵查中具結證稱：被告於案發隔日確實
    有透過電話告知其，被告以球棒跟槍毆打戊○○一事等語（參
    偵字第9137號卷第65頁)一致，且衡情告訴人戊○○指證遭被
    告毆打一事既非子虛，實無必要就被告所持兇器部分，於鋁
    棒之外，再故意虛捏尚有槍枝此一無關傷害犯罪成立之情節
    ，參以證人丙○○與被告為兄弟關係，應無故意虛捏前開不利
    被告證述之必要，況被告犯本案傷害告訴人戊○○之犯行，實
    係因證人丙○○未及趕至現場與告訴人戊○○協商債務，改由被
    告代替丙○○出面處理所引發，於偵查之初，丙○○一時難脫干
    係，尚有遭懷疑係其教唆傷害之風險，豈有可能故意加油添
    醋，不實證述被告坦承毆打過程中尚有持槍之事，徒增自己
    可能成為持槍犯罪共犯之風險，此外，證人丙○○亦無攀誣被
    告之動機及甘冒受偽證罪制裁風險而為不實陳述之理，其所
    為前開證述應屬可信，再佐以被告另案涉犯包含於本案案發
    時點在內期間，非法寄藏改造手槍之犯行，業據臺灣桃園地
    方檢察署檢察官另案提起公訴，並經法院判處罪刑確定有該
    署108年度偵字第2895、5995號起訴書(附於他字第2361號卷
    第163至165頁)及本院被告前案紀錄表在卷可稽，益證告訴
    人戊○○指證其遭被告毆打時，尚有持槍枝作為兇器乙節，並
    非無據。據上，足認被告如事實欄二、所示持槍毆打告訴人
    戊○○之犯行，事證明確，堪以認定，被告空言否認此部分犯
    行，所辯並非可採。至於證人丙○○於原審作證時改稱：被告
    案發後隔天是告訴我案發當日他與戊○○發生口角、有拉扯云
    云（參原審卷第132頁），然衡酌證人丙○○於偵查中已明確
    證述被告於案發後隔日對其告知以鋁棒及手槍毆打戊○○之事
    ，與告訴人戊○○指訴內容相吻合，且被告已自承案發時確有
    持鋁棒毆打告訴人戊○○，顯然並非只有發生口角、拉扯而已
    ，證人丙○○翻異前詞，證稱被告只有向其提到發生口角、拉
    扯云云，要屬事後出於迴護被告之避重就輕情詞，與事實不
    符，無從據為被告上開未持槍毆打告訴人戊○○辯稱之有利認
    定；另證人己○○於原審證稱：案發時其在現場只有5分鐘便
    先離開現場，其在場時只看到被告與戊○○發生爭吵及拉扯，
    沒有看到被告毆打戊○○，之後發生何事，其不知道等語（參
    原審卷第135至137頁），無從證明證人離開後之現場情形，
    亦不足據其證述而為被告上開未持槍毆打告訴人戊○○辯稱之
    有利認定，均予指明。
 4、綜上所述，被告犯如事實欄二、所示犯行亦事證明確，堪以
    認定，應依法論科。
二、論罪
㈠、被告行為後，刑法第305條於108年12月25日修正公布，並自
    同年月27日施行，此次修正，僅係將上開條文中之貨幣單位
    修正為新臺幣，並將罰金數額予以明確化，不生新舊法比較
    之問題，應逕行適用修正後之刑法第305條規定。又被告行
    為後，刑法第277條業於108年5月29日修正公布，並自108 
    年5月31日生效施行，修正前刑法第277條第1項規定：「傷
    害人之身體或健康者，處3年以下有期徒刑、拘役或1千元以
    下罰金。」而修正後之刑法第277條第1 項則規定：「傷害
    人之身體或健康者，處5年以下有期徒刑、拘役或50萬元以
    下罰金。」復依刑法施行法第1條之1規定：「中華民國94年
    1月7日刑法修正施行後，刑法分則編所定罰金之貨幣單位為
    新臺幣。94年1月7日刑法修正時，刑法分則編未修正之條文
    定有罰金者，自94年1月7日刑法修正施行後，就其所定數額
    提高為30倍。但72年6月26日至94年1月7日新增或修正之條
    文，就其所定數額提高為3 倍。」是上開條文修正後，將有
    期徒刑之上限從修正前之3 年以下提高為5 年以下，就科處
    罰金之上限從修正前之新臺幣3萬元提高至新臺幣50萬元。
    經比較新舊法結果，自以修正前之規定有利於被告，依刑法
    第2條第1項前段規定，即應適用行為時即修正前刑法第277 
    條第1項規定論處。　
㈡、按稱重傷者，謂下列傷害：毀敗或嚴重減損一目或二目之視
    能；毀敗或嚴重減損一耳或二耳之聽能；毀敗或嚴重減損語
    能、味能或嗅能；毀敗或嚴重減損一肢以上之機能；毀敗或
    嚴重減損生殖之機能；其他於身體或健康，有重大不治或難
    治之傷害，刑法第10條第3項定有明文。又按使人受重傷未
    遂與普通傷害之區別，應以加害時有無致人重傷之故意為斷
    ，至於被害人受傷之部位以及加害人所用之兇器，有時雖可
    藉為認定有無重傷故意之心證，究不能據為絕對之標準（曾
    經選為判例之最高法院55年度台上字第1703號判決意旨參照
    ）；又加害人有無重傷害之犯意，乃其個人內在之心理狀態
    ，是欲判斷其主觀上之犯意究係重傷害或普通傷害，應就外
    在之一切證據，詳查審認，舉凡其犯罪之動機、兇器類別、
    行兇之具體過程、傷痕之多寡輕重、下手之力道、傷勢程度
    、案發當時之情境、犯後態度等，綜合研析，作為認定之基
    礎。查，本案告訴人戊○○雖遭被告持鋁棒及改造手槍毆打，
    因此受有脾臟破裂、臉部挫傷、左拇指挫傷及腹部挫傷等傷
    害，然此僅能認被告有於事實欄二、所示時、地造成告訴人
    戊○○受有上開傷害，被告主觀上是否有重傷害犯意，仍應斟
    酌客觀事實綜合判斷之，而依上開長庚醫療財團法人林口長
    庚紀念醫院診斷證明書所示，告訴人戊○○係於107年8月17日
    21時12分進入該醫院急診後，至同年月18日1時53分間，在
    該醫院急診治療並接受脾臟血管栓塞，於同日住院而於同年
    月22日因病況改善漸趨穩定而出院，尚無告訴人戊○○於急診
    就醫、其後治療過程及出院時，曾出現毀敗或嚴重減損視能
    、聽能、語能、味能或嗅能、毀敗或嚴重減損一肢以上機能
    ，或存有何於身體、健康有重大不治或難治之傷害等重傷害
    情形；佐以案發後告訴人戊○○係自行前往聖保祿醫院就醫，
    其並於偵查中證稱：案發後約當日17時，被告毆打我完畢讓
    我離開現場，我自行騎車前往聖保祿醫院驗傷，醫師幫我檢
    查後說有內出血跟脾臟破裂故轉往長庚醫院手術等語（參偵
    字第9137偵卷第53頁反面），可知案發後告訴人戊○○尚能自
    行騎機車前往醫院驗傷，其當時脾臟破裂狀況並能於接受案
    發後數小時接受血管栓塞手術而保全脾臟，足認案發時被告
    之下手力道雖屬不輕，但傷勢較重之處僅為腹部一處，並經
    治療痊癒，參以被告行為當時，係基於個人之意而停止毆打
    行為，並非遭外力制伏或警方到場而不得不罷手，是以，被
    告行兇之時，主觀上是否確有欲造成告訴人戊○○身體或健康
    之重大不治或難治之傷之重傷害故意，並不明確，仍存有合
    理懷疑。準此，本案僅能認定被告係基於普通傷害之犯意而
    為事實欄二、所示犯行。
㈢、從而，被告以掛白布條、傳簡訊及傳單等方式，揚言或暗示
    將毀損告訴人乙○○、甲○○之名譽，造成其2人均心生恐懼；
    又基於普通傷害犯意，毆打告訴人戊○○受有普通傷害。核被
    告所為，就事實欄一、所示犯行部分，係犯刑法第305條之
    恐嚇危害安全罪，就事實欄二、所示犯行部分，係犯修正前
    刑法第277條第1 項之傷害罪，公訴意旨認被告此部分係犯
    刑法第278條第3項、第1項重傷未遂罪，尚有未洽，已如前
    述，因基本社會事實相同，並經原審及本院告知變更後罪名
    ，無礙被告防禦，爰依刑事訴訟法第300條規定，變更起訴
    法條。被告所犯恐嚇危害安全罪，與原審同案被告游子毅間
    有犯意聯絡及行為分擔，應論以共同正犯。
㈣、被告如事實欄一、所示先後多次為恐嚇之舉動，顯屬分別基
    於單一對告訴人乙○○、甲○○恐嚇犯意，而於密接時間接續所
    為之一行為，依一般社會健全觀念，難以強行分開，為接續
    犯，應各論以一恐嚇危害安全罪，又被告以一行為對告訴人
    乙○○、甲○○犯恐嚇危害安全罪，為一行為觸犯二恐嚇危害安
    全罪，為同種想像競合犯，應依刑法第55條規定，僅從一重
    處斷，而論以情節較重之對告訴人詹明崧所犯恐嚇危害安全
    罪。起訴書雖未就敘及如事實欄一、所示被告對告訴人甲○○
    犯恐嚇危害安全罪之犯罪事實，然因此部分與被告本案經起
    訴部分（即如事實欄一、所示恐嚇告訴人乙○○部分），有想
    像競合犯之裁判上一罪關係，已如前述，基於審判不可分原
    則，為起訴效力所及，本院自應併予審究，附此敘明。被告
    所犯恐嚇危害安全罪及傷害罪，犯意各別、行為互殊，應予
    分論併罰。　　
三、本案量刑審酌及對被告上訴之判斷：
㈠、原審審理後，以被告如事實欄一、二所示犯行均事證明確，
    援引刑法第28條、第305條，修正前刑法第277條第1項，刑
    法第41條第1項前段，刑法施行法第1條之1第1項、第2項前
    段之規定，並以行為人之責任為基礎，審酌被告因就訴外人
    黃美珍對告訴人乙○○、甲○○工程款項之收取，與告訴人乙○○
    、甲○○有糾紛，竟不思以理性方式解決，而為恫嚇告訴人乙○○、甲○○之犯行，致該2人心生畏懼，所為均屬不該；又被
    告因告訴人戊○○對其與案外人簡漢豐催討欠款而發生糾紛，
    竟持鋁棒、手槍毆打告訴人戊○○，致告訴人戊○○受有本案傷
    害，傷勢非輕且心理蒙受相當陰影之犯罪手段及所生危害，
    並衡酌被告犯後對恐嚇犯行均尚能坦認犯行，對傷害犯行具
    體手段及經過大致坦認犯行之犯後態度，兼衡被告之品行、
    犯罪之動機、手段、目的、犯罪時所受之刺激、被害人所受
    損害程度、被告為專科肄業之智識程度及案發時從事夜市擺
    攤工作，被告須撫養2名未成年子女，其中1名子女並有重度
    身心障礙（參原審卷第253至259 頁）之家庭生活狀況等一
    切情狀，分別量處被告共同犯恐嚇危害安全罪，處有期徒刑
    3月，如易科罰金，以1千元折算1日；又犯傷害罪，處有期
    徒刑1年；並說明就被告犯罪所用之布條、字條（傳單）、
    搭載0000000000號門號行動電話、鋁棒及改造手槍等，其中
    布條、字條（傳單）經使用後，已脫離被告支配，難認仍為
    被告或共犯所有，行動電話並未扣案，且案發迄今超過3年
    （距本院審理則已逾4年），依電子通訊產品之發展及汰換
    情況，堪認已不存在或殘值不高，予以沒收，欠缺刑法上之
    重要性，僅徒增將來執行困難及耗費資源，行兇所用鋁棒並
    未扣案，且被告稱係隨地拾取，無從認定屬被告所有，槍枝
    部分，因被告業經另案起訴非法寄藏改造槍枝，並經法院判
    決有罪並宣告沒收，有起訴書、該案判決書及本院被告前案
    紀錄表可稽，堪認無於本案重複宣告沒收之必要，爰均不予
    宣告沒收。經核原審判決之認事用法、量刑之諭知均無不當
    ，應予維持。
㈡、被告上訴意旨略以：被告對所為犯行均為認罪表示，就事實
    欄一、犯行部分，係因工程款之事引生事端，並非被告故意
    挑釁，且被告已與告訴人達成和解，爰請求從輕量刑，就事
    實欄二、犯行部分，被告有和解意願，並持續設法尋求告訴
    人戊○○之諒解及謀求和解，足見被告犯後態度良善，依被告
    為專科肄業的智識程度，案發時從事夜市擺攤工作，經濟狀
    況不佳，尚須撫養2名未成年子女，其中1名子女並有重度身
    心障礙，被告照顧責任甚重，若入監服刑過久，恐影響家庭
    至鉅，原審量刑過重，請爰審酌該等情節及修復式司法精神
    ，從輕量處被告6月以下刑度，得以易科罰金，以啟自新等
    語。惟查：
 1、按刑之量定，屬法院得依職權自由裁量之事項，苟於量刑時
    ，已以行為人之責任為基礎，並斟酌刑法第57條各款所列事
    項，在法定刑度內予以裁量，且與罪刑相當等量刑原則無違
    ，即難謂違法。
 2、被告前開上訴意旨所主張犯罪之動機、目的、犯後態度、智
    識程度、生活狀況及家庭狀況等，均為原審之量刑基礎，並
    已於理由欄內具體說明，顯已斟酌刑法第57條各款所列情狀
    為整體評價，係合法行使其裁量權，於客觀上既未逾越法定
    刑度，亦無量刑失輕或失重之情況，已如前述，難認有何違
    法或不當之處；又被告自上訴後經本院合法通知均無正當理
    由而不到庭，並有另案通緝中，行蹤不明，有本院通緝紀錄
    表可稽，核與「修復式司法」首重加害者與被害人間會面對
    話之實踐方式全然不符，且被告迄至本院言詞辯論終結時止
    ，未能提出與被害人達成和解或獲得諒解之事證，以供本院
    審酌，至於被告上訴意旨所稱事實欄一、犯行部分達成和解
    ，依其於原審所為陳述，充其量只是指黃美珍與告訴人乙○○
    、甲○○間之工程糾紛和解而已（參原審卷第227頁），與本
    案因恐嚇危害安全犯行所致被害人損害是否達成和解無關，
    告訴人甲○○並於111年7月26日具狀向本院陳明被告並未與其
    和解（參刑事聲請狀，附於本院卷第301頁），從而，被告
    主張已有和解或有積極尋求和解之意願及誠意，均屬無據。
    據上，被告上訴意旨請求本院撤銷原判決，從輕量刑，並就
    傷害罪部分改量處6月以下有期徒刑，核無理由，應予駁回
    。　　　
四、末查，被告住、居所及所在地不明，現另案通緝中，經本院
    以第二次公示送達言詞辯論期日通知，依刑事訴訟法第59條
    第1款、第60條第1項、第62條準用民事訴訟法第150條、第1
    52條但書規定，該公示送達通知已於最後通知公告之翌日（
    即111年7月26日）生效，被告經合法傳喚，無正當理由不到
    庭，爰不待其陳述，為一造辯論判決。
據上論斷，應依刑事訴訟法第368條、第373條、第371條，判決
如主文。
本案經檢察官葉益發提起公訴，檢察官王亞樵到庭執行職務。

中　　華　　民　　國　　111 　年　　8 　　月　　30 　日
                  刑事第二十庭  審判長法　官  張紹省

                                      法　官  蕭世昌

                                      法　官  吳祚丞
以上正本證明與原本無異。
傷害部分如不服本判決應於收受送達後20日內向本院提出上訴書
狀，其未敘述上訴之理由者並得於提起上訴後20日內向本院補提
理由書（均須按他造當事人之人數附繕本）「切勿逕送上級法院
」。
恐嚇危害安全部分不得上訴。
                                      書記官  楊宜蒨
中　　華　　民　　國　　111 　年　　8 　　月　　31　　日

附錄本案論罪科刑法條全文
修正前中華民國刑法第277條第1項
傷害人之身體或健康者，處三年以下有期徒刑，拘役或一千元以
下罰金。
中華民國刑法第305條
以加害生命、身體、自由、名譽、財產之事恐嚇他人，致生危害
於安全者，處二年以下有期徒刑、拘役或九千元以下罰金。